【裁判字號】    98,訴,1898
【裁判日期】    990519
【裁判案由】    違反毒品危害防制條例
【裁判全文】
臺灣彰化地方法院刑事判決              98年度訴字第1898號
公  訴  人  臺灣彰化地方法院檢察署檢察官
被      告  甲○○
上列被告因違反毒品危害防制條例案件，經檢察官提起公訴（98
年度毒偵字第1912號），被告於準備程序進行中就被訴事實為有
罪之陳述，本院合議庭裁定改由受命法官獨任以簡式審判程序審
理，判決如下：
    主  文
甲○○施用第一級毒品，累犯，處有期徒刑壹年，扣案之海洛因
壹包（驗餘淨重零點肆玖伍公克）沒收銷燬之；注射針筒及塑膠
鏟管各壹支均沒收之。
    犯罪事實
一、甲○○曾於民國83年間因違反肅清煙毒條例案件，經臺灣高
    等法院臺中分院以83年度上訴字第4177號判決判處有期徒刑
    3 年2 月確定（第1 案）；又於83年間因違反肅清煙毒條例
    案件，經臺灣臺中地方法院以83年度訴字第2482號判決判處
    有期徒刑7 年6 月確定（第2 案），前開二罪經臺灣高等法
    院臺中分院以84年度聲字第606 號裁定定其應執行有期徒刑
    10年確定，經入監執行後，於87年8 月20日假釋出監；詎甲
    ○○於假釋期間之89年間因竊盜案件，經本院以89年度易字
    第1611號判決判處有期徒刑10月確定（第3 案）；又於90年
    3 月間因偽造文書案件，經臺灣雲林地方法院以90年度訴字
    第138 號判決判處有期徒刑7 月確定（第4 案），嗣第3 案
    與第4 案因符合中華民國96年罪犯減刑條例規定，經臺灣雲
    林地方法院以96年度聲減字第283 號裁定減其宣告刑二分之
    一及定其應執行刑為有期徒刑7 月又15日確定，並與上開撤
    銷假釋後之殘刑5 年6 月28日接續執行，於96年7 月16日縮
    短刑期執行完畢。又於96年間因施用毒品案件，經裁定送觀
    察、勒戒後，因認有繼續施用毒品之傾向，復經本院以97年
    度毒聲字第177 號裁定令入戒治處所施以強制戒治，而於98
    年1 月13日執行完畢而釋放，並由臺灣彰化地方法院檢察署
    檢察官以98年度戒毒偵字第33號為不起訴處分確定。詎其猶
    不知悔改，於上開強制戒治執行完畢釋放後5 年內，復基於
    施用第一級毒品海洛因之犯意，於98年8 月22日凌晨0 時45
    分許，在其停放於彰化縣花壇鄉白沙村大排水溝旁百姓公廟
    後方之車牌號碼6N-2513 號自小客車內，以將海洛因摻水置
    於針筒內注射之方式，施用第一級毒品海洛因一次。嗣員警
    在上開時、地巡邏時，發現甲○○正在施用第1 級毒品海洛
    因，並當場扣得第一級毒品海洛因1 包（驗餘淨重0.495 公
    克），及其所有供施用毒品海洛因所用之塑膠鏟管及注射針
    筒各1 支，且經其同意採集尿液送驗，結果呈可待因及嗎啡
    陽性反應，始查悉上情。
二、案經彰化縣警察局彰化分局報告臺灣彰化地方法院檢察署檢
    察官偵查起訴。
    理  由
一、本件被告甲○○所涉為死刑、無期徒刑、最輕本刑為3 年以
    上有期徒刑或高等法院管轄第一審案件以外之罪，並於本院
    行準備程序時就被訴事實為有罪之陳述，本院合議庭依刑事
    訴訟法第273 條之1 第1 項規定，裁定改由受命法官獨任行
    簡式審判程序，先予敘明。
二、上揭犯罪事實，業據被告於檢察官偵查中及本院審理時坦承
    不諱，且其為警採集之尿液送驗結果，呈嗎啡、可待因陽性
    反應，此有詮昕科技股份有限公司98年9 月3 日報告編號00
    000000號濫用藥物尿液檢驗報告（偵卷第37頁）、彰化縣警
    察局彰化分局委託檢驗尿液代號與真實姓名對照認證單（偵
    卷第13頁）各1 紙在卷可憑；復有被告本件施用所剩餘之毒
    品1 包、所使用之注射針筒及塑膠鏟管各1 支扣案可佐；而
    扣案之白色粉末1 包（驗餘淨重0.495 公克），經送行政院
    衛生署草屯療養院鑑驗結果，含有第一級毒品海洛因之成分
    ，此亦有行政院衛生署草屯療養院98年9 月8 日草療鑑字第
    0980900030號鑑定書1 紙（偵卷第34頁）附卷可考，足認被
    告自白與事實相符，本件事證明確，被告犯行堪予認定。
三、按犯毒品危害防制條例第10條施用第一、二級毒品之罪者，
    檢察官應先聲請法院裁定將被告令送勒戒處所觀察、勒戒，
    經觀察、勒戒後，認無繼續施用毒品傾向者，應即釋放，並
    為不起訴之處分或不付審理之裁定；認有繼續施用毒品傾向
    者，應由檢察官聲請法院裁定令入戒治處所施以強制戒治，
    且經觀察、勒戒或強制戒治執行完畢釋放後，5 年內再犯第
    10條之罪，檢察官應依一般刑事訴訟程式予以起訴論罪科刑
    ，此觀諸毒品危害防制條例第20條第1 項、第2 項、第23
    條第2 項前段規定自明。經查，本案被告前因施用毒品案件
    ，經法院裁定送觀察、勒戒後，因認有繼續施用毒品之傾向
    ，復經本院以97年度毒聲字第177 號裁定令入戒治處所施以
    強制戒治，而於98年1 月13日執行完畢釋放，有臺灣高等法
    院被告前案紀錄表在卷可佐，其於強制戒治執行完畢釋放後
    5 年內，再犯本件施用毒品案件，依前述規定自應予以起訴
    論罪科刑。
四、核被告所為，係犯毒品危害防制條例第10條第1 項之施用第
    一級毒品罪。被告施用第一級毒品前後持有第一級毒品之低
    度行為，應為其施用第一級毒品之高度行為所吸收，不另論
    罪。又被告有前揭刑案執行完畢之情形，此有臺灣高等法院
    被告前案紀錄表1 份附卷可稽，其受有期徒刑之執行完畢後
    ，5 年內故意再犯本案有期徒刑以上之罪，為累犯，應依刑
    法第47條第1 項規定加重其刑。爰審酌被告曾因施用毒品經
    送觀察、勒戒及強制戒治，仍未知警惕，又再犯本案之罪，
    足見其雖經觀察、勒戒之治療程序，仍未徹底戒除惡習遠離
    毒害，顯然無視於毒品對於自身健康之戕害及國家對於杜絕
    毒品犯罪之禁令，本應予以嚴懲，惟斟酌被告施用毒品僅戕
    害己身，且犯後坦承犯行，態度良好等一切情狀，量處如主
    文所示之刑，以示懲儆。
五、扣案之海洛因1 包（驗餘淨重0.495 公克）為毒品危害防制
    條例所定之第一級毒品，應依該條例第18條第1 項前段沒收
    銷燬之。另扣案之塑膠鏟管及注射針筒各1 支，為被告所有
    且供其施用海洛因之用，業據被告供明在卷，均應依刑法第
    38條第1 項第2 款規定沒收之。
據上論斷，應依刑事訴訟法第273 條之1 第1 項、第299 條第1
項前段，毒品危害防制條例第10條第1 項、第18條第1 項前段，
刑法第11條、第47條第1 項、第38條第1 項第2 款，判決如主文
。
本案經檢察官陳建佑到庭執行職務。
中    華    民    國    99    年     5    月    19    日
                  刑事第二庭    法      官  江彥儀
以上正本證明與原本無異。
如不服本判決應於收受判決後10日內向本院提出上訴書狀，並
應敘述具體理由。其未敘述上訴理由者，應於上訴期間屆滿後
20日內向本院補提理由書(均須按他造當事人之人數附繕本)
「切勿逕送上級法院」。
中    華    民    國    99    年     5    月    19    日
                                書  記  官  黃明慧
附錄本案論罪科刑法條全文：
毒品危害防制條例第10條第1項
施用第一級毒品者，處 6 月以上 5 年以下有期徒刑。

司法院資訊處製作；財團法人民間司法改革基金會備份。
